臺灣臺北地方法院民事裁定
110年度事聲字第90號
異  議  人  李承翰即鼎饌企業社


相  對  人  林至霖  

上列當事人間請求給付資遣費等事件，經本院依職權確定訴訟費
用額，異議人對於民國110 年9 月13日本院司法事務官所為之11
0 年度司他字第353 號裁定聲明異議，本院裁定如下：
    主  文
異議駁回。
    事  實
一、程序方面：
　㈠當事人對於司法事務官處理事件所為之終局處分，得於處分
    送達後10日之不變期間內，以書狀向司法事務官提出異議。
    司法事務官認異議為無理由者，應送請法院裁定之；法院認
    第1 項之異議為有理由時，應為適當之裁定；認異議為無理
    由者，應以裁定駁回之，此觀民事訴訟法第240 條之4 第1
    項至第3 項自明。
　㈡本院司法事務官於民國110 年9 月13日所為110 年度司他字
    第353 號裁定（下稱原裁定），於同年10月14日送達異議人
    ，並因原先末（24）日為假日而順延1 日至同年月25日為不
    便期間最末日，則異議人於同年月25日具狀提出異議一節，
    有異議聲明狀上之本院收文戳在卷足考（見本院卷第13頁）
    ，未逾不變期間，而司法事務官認異議無理由送本院裁定，
    核與上開規定相符，合先敘明。
二、本件異議意旨略以：異議人係因相對人涉犯刑法業務侵占罪
    行（下稱系爭犯行），遂依勞動基準法第12條第4 項（按：
    應係同條第1 項第4 款之誤繕）違反勞動契約或工作規則情
    節重大之規定，未經預告終止兩造間勞動契約（下稱系爭契
    約），相對人亦因系爭犯行遭臺灣臺北地方檢察署以110 年
    度偵字第12733 號提起公訴，是以，異議人不經預告終止系
    爭契約並無不妥之處，自毋須給付相對人資遣費，不應因上
    述刑事偵查案件審理進度較本件109 年度勞小字第142 號給
    付資遣費等案件為晚即可先行裁判，為此爰聲明異議等語。
三、按經准予訴訟救助者，於終局判決確定或訴訟不經裁判而終
    結後，第一審受訴法院應依職權以裁定確定訴訟費用額，向
    應負擔訴訟費用之當事人徵收之；法院未於訴訟費用之裁判
    確定其費用額者，第一審受訴法院於該裁判有執行力後，應
    依聲請並得依職權以裁定確定之；依此裁定所確定之訴訟費
    用額，應於裁定送達之翌日起，加給按法定利率計算之利息
    ，民事訴訟法第114 條第1 項前段、第91條第1 項、第3 項
    分別定有明文。考以民事訴訟法第91條第3 項之立法理由，
    旨在促使當事人早日自動償付其應賠償對造之訴訟費用，基
    於同一法理，於當事人無資力支付訴訟費用，由國庫暫時墊
    付，法院依職權以裁定確定訴訟費用額，應類推適用，加給
    法定遲延利息（最高法院108 年度台抗字第814 號裁定要旨
    參照）。此一確定訴訟費用額之程序，僅在審究有求償權之
    一造當事人所開列之費用項目，及其提出支付費用之計算書
    等證據，是否屬於訴訟費用之範圍，以確定應負擔訴訟費用
    之他造當事人所應賠償其之訴訟費用數額，至訴訟費用負擔
    之主體、負擔比例等悉依命負擔訴訟費用之裁判定之，非確
    定訴訟費用額之程序所得審酌，不容於確定訴訟費用額之程
    序中，更為不同之酌定（最高法院109 年度台抗字第105 號
    、98年度台抗字第705 號裁定要旨參照）。基上，當事人在
    確定訴訟費用額之程序中所得爭執者，應限於各個費用項目
    是否為法定訴訟費用且確有支出，及其數額計算有無錯誤，
    本案訴訟之實體爭執事項及訴訟費用分擔比例是否適當，則
    非此程序所得審究。
四、經查：
　㈠相對人以異議人為被告提起給付資遣費等事件（下稱系爭訴
    訟事件），請求異議人給付新臺幣（下同）8 萬5,227 元與
    利息，及請求異議人應提繳1 萬4,280 元至相對人勞工退休
    金個人專戶（下稱相對人勞退專戶）。經本院受理且依相對
    人聲請以109 年救字第1137號裁定准予相對人之訴訟救助，
    嗣於110 年4 月16日由本院109 年度勞小字第142 號判決准
    許：異議人應給付相對人8 萬5,217 元及自109 年12月26日
    起至清償日止，按年息5%計算之利息，與異議人應提繳1 萬
    4,044 元至相對人勞退專戶，並命第一審訴訟費用由異議人
    負擔後，異議人對之不服提起上訴，經本院以上訴不合法為
    由，於110 年7 月13日以110 年度勞小上字第6 號裁定駁回
    異議人之上訴，並諭知第二審訴訟費用1,500 元由異議人負
    擔並告確定一節，有系爭訴訟事件歷審判決、裁定在卷可稽
    ，並經本院調取該案卷宗核閱無誤。
　㈡系爭訴訟事件既已終局裁判確定，第一審判決主文亦命「訴
    訟費用由被告（即抗告人）負擔」，因相對人原起訴之訴訟
    標的金額共計9 萬9,507 元，依民事訴訟法第77條之13應徵
    收第一審裁判費1,000 元，僅因准予訴訟救助而暫免徵收，
    至第二審裁判費1,500 元因已由抗告人上訴時繳納，且經本
    院110 年度勞小上字第6 號裁定確定該部分應由抗告人自行
    負擔1,500 元而不在依職權確定訴訟費用額之範圍內，是以
    ，本院司法事務官依職權裁定異議人應向本院繳納第一審裁
    判費1,000 元，並類推適用民事訴訟法第91條第3 項規定，
    加計自原裁定送達異議人之翌日起至清償日止，按年息5%計
    算之利息，於法即無不合。
　㈢異議意旨所言，核屬兩造實體上爭執之事項，揆諸前開規定
    及要旨，要非本件確定訴訟費用額事件所得審究，如就實體
    事項有所爭議，應另循其他訴訟程序管道救濟為當。據上，
    系爭訴訟事件既已確定，依法自應職權裁定確定應徵收之訴
    訟費用額，原裁定所為認定要無不合，異議意旨既未具體指
    明原裁定所確定訴訟費用之計算方式究有何錯誤，祇執實體
    爭執事項指摘原裁定不當，聲明廢棄，為無理由，應予駁回
    。
五、據上論結，本件異議為無理由，爰依民事訴訟法第240 條4
    第3 項後段，裁定如主文。 　
中　　華　　民　　國　　110 　年　　11　　月　　30　　日
                  勞動法庭  法　官　黃鈺純
以上正本係照原本作成。
如不服本裁定應於送達後10日內向本院提出抗告狀，並繳納抗告
費新臺幣1,000元。
中　　華　　民　　國　　110 　年　　11　　月　　30　　日
                            書記官  施盈如